臺灣臺中地方法院刑事判決　　　　　　　　　　　　　九十三年度金訴字第八號
　　公　訴　人　臺灣臺中地方法院檢察署檢察官
　　被　　　告　丙○○
右列被告因詐欺案件，經檢察官提起公訴（九十三年度偵字第一三九八四號、九十三
年度偵字第一四三二一號），本院合議庭裁定改以簡式審判程序審理後，判決如左：
    主  文
丙○○幫助連續意圖為自己不法之所有，以詐術使人將本人之物交付，處有期徒刑
月，如易科罰金，以佰元折算壹日。
    事  實
一、丙○○於民國九十三年六月十四日，由自由時報所刊登之分類小廣告得知某姓名
    年籍不詳綽號「陳代書」之成年男子（下稱「陳代書」）願以高價收購金融機構
    之帳戶、提款卡、印章等物，且明知一般人購買他人之金融帳戶使用常與財產犯
    罪密切相關，且取得他人存摺之目的在於收取贓款及掩飾犯行不易遭人追查，竟
    基於幫助「陳代書」向他人詐欺取財之不確定故意，以每個帳戶每月新臺幣（下
    同）二千元之代價，將其所申請設立之台新商業銀行民權分行帳號000000
    00000000（起訴書誤載為00000000000000）號之帳戶及
    遠東商業銀行文心分行帳號00000000000000號之帳戶出租與「陳
    代書」，並於九十三年六月十四日下午二時三十分許，將該二帳戶之存摺、提款
    卡寄交「陳代書」，而以此方式幫助「陳代書」利用該等帳戶供其詐騙他人匯款
    之用，並因此取得第一次租金四千元。嗣「陳代書」於取得前揭二帳戶之存摺、
    提款卡等物後，旋基於意圖為自己不法所有之概括犯意，先於九十三年六月二十
    一日，以電話向乙○○佯稱：乙○○之小叔為他人擔保，而借款人已不見蹤影，
    故乙○○之小叔遭彼等挾持，必須匯款至前開丙○○所提供之台新銀行帳戶中始
    放人等語，致乙○○陷於錯誤，誤「陳代書」所述為真，而先後匯款二次共計四
    萬九千元至「陳代書」所指定之該帳戶；再於九十三年六月二十四日十五時許，
    以電話向甲○○佯稱：甲○○之子的朋友欠地下錢莊二十萬元，以其子作為擔保
    人，而其朋友已無法連絡，因此甲○○之子已在彼等手上，必須匯款還債否則將
    對其子不利等語，致甲○○陷於錯誤，而匯款十萬元至前開丙○○所指定之丙○○所申請設立之遠東銀行帳戶內。事後經乙○○、甲○○分別查證後，始知受騙
    。
二、案經臺中市警察局第二分局、臺中市警察局第五分局報請臺灣臺中地方法院檢察
    署檢察官偵查起訴。
    理  由
一、右揭事實，業經被告丙○○於本院審理時坦承不諱，並經被害人乙○○、甲○○
    在警詢中指述綦詳，復有臺北縣警察局受理各類案件紀錄表、報案三聯單、台新
    銀行自動櫃員機交易明細表、台北國際商業銀行自動櫃員機交易明細表、遠東國
    際商業銀行客戶開戶基本資料、存摺往來明細查詢單、印鑑簡卡、財團法人金融
    聯合徵信中心函覆資料各一份附卷可稽，足認被告之自白與事實相符。本件事證
    明確，被告之犯行足堪認定。
二、查「陳代書」詐騙被害人之金錢，並利用被告丙○○所出租之上揭帳戶供被害人
    匯款之用，且待被害人匯款後即欲迅速提領款項，核「陳代書」所為係犯刑法第
    三百三十九條第一項詐欺取財罪，被告雖未實際參與詐欺取財之構成要件行為，
    然提供存摺、印章、提款卡顯在以幫助「陳代書」犯詐欺取財罪之意思，參與詐
    欺取財構成要件以外之行為，是核被告所為，係犯刑法第三十條第一項、第三百
    三十九條第一項幫助詐欺取財罪。又公訴意旨雖以被告上開所為，應依洗錢防制
    法第九條第二項之洗錢罪處斷，惟按，洗錢防制法所稱洗錢，係指下列行為：（
    一）掩飾或隱匿因自己或他人重大犯罪所得財物或財產上利益者。（二）收受、
    搬運、寄藏、故買或牙保他人因重大犯罪所得財物或財產上利益者。洗錢防制法
    第二條定有明文。查本件被告幫助「陳代書」詐取被害人之金額，已如前述，由
    客觀情狀考其主觀上認知範圍，被告僅提供帳戶之存簿、提款卡以供「陳代書」
    進行詐騙，並無確切積極之事證，足資認定被告就詐騙者如何運用帳戶轉帳提領
    ，以掩飾或隱匿本件詐得財物之事，亦無證據證明使用於洗錢防制法第三條第一
    項所規定之重大犯罪，且本件公訴人所指被害人僅乙○○、甲○○二人，該「陳
    代書」是否成立洗錢防制法第三條第一項第五款常業詐欺之重大犯罪，亦非無疑
    ；況「陳代書」等人是否亦以此維生亦無從查證，則依現存證據並無法認定「陳
    代書」係犯刑法第三百四十條之常業詐欺罪嫌，是被告所為應與洗錢防制法第九
    條第二項之洗錢罪之構成要件尚屬有間，本件公訴人認被告係犯洗錢防制法第九
    條第二項之洗錢罪，尚有未洽，惟起訴事實相同，爰依法變更起訴法條，併予敘
    明。又「陳代書」上揭先後多次詐欺取財之犯行，時間緊接，觸犯構成要件相同
    之罪名，顯係基於概括之犯意反覆為之，為連續犯，依刑法第五十六條之規定，
    以一罪論。而被告係幫助他人犯詐欺取財罪，依刑法第三十條第二項規定按正犯
    之刑減輕之。爰審酌被告正值青壯之年，卻不思循正途賺錢謀生，反因貪圖小利
    而提供金融機構帳戶供他人非法使用，使犯罪難以查緝，等同助長犯罪，行為殊
    屬不當，惟念及被告犯罪所得僅四千元及犯後尚能坦承犯行，態度尚稱良好等一
    切情狀，量處如主文所示之刑，並諭知易科罰金之折算標準，以示懲儆。
據上論斷，應依刑事訴訟法第二百七十三條之一第一項、第二百九十九條第一項前段
、第三百條，刑法第五十六條、第三百三十九條第一項、第三十條第一項、第二項、
第四十一條第一項前段，罰金罰鍰提高標準條例第一條前段、第二條，判決如主文。
中      華      民      國    九十三    年      十      月    二十六    日
                              臺灣臺中地方法院刑事第十一庭
                                         法  官   王 世 華
右正本證明與原本無異。
如不服本判決，應於判決送達後十日內向本院提出上訴狀，上訴於臺灣高等法院臺中
分院( 須附繕本 )。
                                         書記官
中      華      民      國    九十三    年      十      月    二十六    日
附錄論罪科刑法條
刑法第三百三十九條：
意圖為自己或第三人不法之所有，以詐術使人將本人或第三人之物交付者，處五年以
下有期徒刑、拘役或科或併科一千元以下罰金。
以前項方法得財產上不法之利益或使第三人得之者亦同。
前二項之未遂犯罰之。
